【裁判字號】    98,上訴,3504
【裁判日期】    990113
【裁判案由】    毒品危害防制條例
【裁判全文】
臺灣高等法院刑事判決                98年度上訴字第3504號
上  訴  人  臺灣基隆地方法院檢察署檢察官
上  訴  人
即  被  告  甲○○
                    （另案於臺灣臺北監獄臺北分監執行）
選任辯護人  王盈智律師
上列上訴人因被告違反毒品危害防制條例案件，不服臺灣基隆地
方法院98年度訴字第514 號，中華民國98年7 月7 日第一審判決
（起訴案號：臺灣基隆地方法院檢察署98年度偵字第295 號），
提起上訴，本院判決如下：
    主  文
原判決撤銷。
甲○○共同販賣第二級毒品安非他命，累犯，處有期徒刑玖年，
未扣案之販賣毒品所得新台幣貳萬元，與乙○○連帶沒收之，如
全部或一部不能沒收時，以其與乙○○之財產連帶抵償之。又共
同販賣第一級毒品海洛因，累犯，處有期徒刑拾陸年，未扣案之
販賣毒品所得新台幣壹萬伍仟元，與乙○○連帶沒收之，如全部
或一部不能沒收時，以其與乙○○之財產連帶抵償之。又共同販
賣第二級毒品安非他命，累犯，處有期徒刑捌年，未扣案之販賣
毒品所得新台幣仟元，與乙○○、不詳姓名之成年男子連帶沒
收之，如全部或一部不能沒收時，以其與乙○○、該不詳姓名之
成年男子之財產連帶抵償之。應執行有期徒刑拾柒年；未扣案之
販賣毒品所得新台幣萬捌仟元，其中新台幣萬伍仟元與乙○
○連帶沒收之，如全部或一部不能沒收時，以其與乙○○之財產
連帶抵償之，其中新台幣仟元，與乙○○、不詳姓名之成年男
子連帶沒收之，如全部或一部不能沒收時，以其與乙○○、該不
詳姓名之成年男子之財產連帶抵償之。
    事  實
一、甲○○前因轉讓第二級毒品案件，經臺灣基隆地方法院以95
    年度訴字第896 號判處有期徒刑8 月確定，復依中華民國96
    年罪犯減刑條例之規定，以96年度聲減字第1161號裁定減為
    有期徒刑4 月，於民國97年8 月16日因縮刑期滿執行完畢。
二、詎甲○○仍未知悔悟，明知海洛因及安非他命分別為毒品危
    害防制條例列管之第一、二級毒品，依法均不得販賣、持有
    ，竟因其友人乙○○（未經移送）表示罹患癌症，欲出售所
    持有原供己施用之海洛因、安非他命以籌措醫療費用，託甲
    ○○代尋買主，甲○○即承允而與乙○○共同意圖營利，基
    於販賣第一級毒品、第二級毒品之犯意聯絡，於有友人洽詢
    時，於下列時間、地點分別出售第一、二級毒品牟利。嗣甲
    ○○經警於98年1 月9 日下午5 時許，在基隆市○○區○○
    街65巷4 號執行搜索查獲：
（一）甲○○於97年12月2 日下午1 時3 分許接獲謝淑貞之電話
      ，得悉謝淑貞欲購買安非他命4 公克，即連繫乙○○詢問
      上開重量安非他命之售價；嗣同日下午2 時15分許，再接
      獲謝淑貞電話表示欲增加購買安非他命之數量至8 公克，
      甲○○復向乙○○詢得該重量安非他命之價錢為新台幣（
      以下同）2 萬元，經轉知並獲謝淑貞同意後，約在基隆市
      天驕社區前交易。甲○○即聯繫乙○○於下午2 時35 分
      許自行前往所約定之交易地點即基隆市天驕社區警衛室外
      ，將安非他命1 包（毛重8 公克）交予謝淑貞，謝淑貞則
      當場將現金2 萬元交予乙○○。
（二）甲○○於97年12月16日上午10時58分許接獲王文正之電話
      ，得悉王文正欲購買海洛因1 錢，旋聯繫乙○○詢得上開
      重量海洛因之價格為1 萬5 千元，並於同日上午11時11分
      許，以電話告知王文正該價格，達成合意後，約在野柳地
      區交易。甲○○即與乙○○共同前往，後因其等與王文正
      分別抵達不同地點，甲○○再以行動電話聯繫王文正重新
      約定交易地點，雙方於同日中午12時30分許在臺北縣萬里
      鄉頂寮地區某廟宇前見面，乙○○在旁等候，由甲○○出
      面將第一級毒品海洛因1 包（毛重1 錢）售予王文正，王
      文正則當場將現金1 萬5 千元交予甲○○；甲○○再將該
      販得之價金轉交在旁之乙○○；乙○○並提供重量不詳之
      少許安非他命供甲○○施用作為酬謝（甲○○施用毒品部
      分業經另案判決確定）。
（三）甲○○於97年12月19日下午4 時59分許接獲陳泳忠電話，
      得悉陳泳忠欲購買3,000 元之安非他命，甲○○即基於與
      乙○○共同販賣安非他命之犯意，前往乙○○位於臺北縣
      萬里鄉中福村30號之住處，向乙○○拿取安非他命1 包（
      毛重1 公克），並代墊3,000 元；甲○○經與陳泳忠聯繫
      約定在基隆市北極星汽車旅館前見面，並詢問陳泳忠車號
      ，告知將委由某成年男子前往交易。同日晚間陳泳忠駕車
      抵達北極星汽車旅館時，該名具有犯意聯絡之不詳姓名成
      年男子即在該汽車旅館前，將第二級毒品安非他命1 包（
      毛重1 公克）交予陳泳忠，陳泳忠則當場將現金3,000 元
      交予該名男子，該男子嗣並將所得價金交付甲○○。
三、案經基隆市警察局移請臺灣基隆地方法院檢察署檢察官偵查
    起訴。
    理  由
壹、程序方面
一、按被告以外之人於偵查中向檢察官所為之陳述，除顯有不可
    信之情況者外，得為證據，刑事訴訟法第159 條之1 第2 項
    定有明文；查證人王文正、謝淑貞及陳泳忠於偵查中以證人
    身分向檢察官而為之陳述，均經具結，且自筆錄內容觀之，
    並無不正取供之情事，即就卷證形式上觀察，尚無一望即知
    之顯不可信之情形，並經公訴人、被告及其於本院準備程序
    表示同意作為證據（詳本院卷第57 -58頁），揆諸前開規定
    ，上開偵訊中之陳述均有證據能力。
二、另按通訊監察錄音之譯文，僅屬依據監聽錄音結果予以翻譯
    之文字，固具文書證據之外觀，但實際上仍應認監聽所得之
    錄音帶或光碟，始屬調查犯罪所得之證物，此乃刑事訴訟法
    第165 條之1 第2 項所稱之證物，如其蒐證程序合法，並經
    合法調查，自具證據能力，故檢察官如提出通訊監察錄音之
    譯文為其證據方法，實乃以其監聽所得之錄音帶或光碟，為
    調查犯罪所得之證物，法院本應依刑事訴訟法第165 條之1
    所列之方法調查，以判斷該錄音帶或光碟是否與通訊監察錄
    音之譯文相符，而監聽錄音製作之譯文，雖通常為偵查犯罪
    機關單方面製作，然若被告或訴訟關係人對其真實性並無爭
    執，經法院於審判期日提示譯文供當事人辨認、表示意見並
    為辯論者，程序自屬適法（最高法院95年度台上字第295 號
    、94年度台上字第4665號判決可資參照）。本件警方對於相
    關行動電話施以通訊監察，事前均經臺灣基隆地方法院依法
    核發通訊監察書，此有原審卷附通訊監察書及電話附表可參
    （詳原審卷第45-47 頁），程序未見違法情事，又警方依通
    訊監察錄音所製作之譯文，經被告及其辯護人於原審準備程
    序表示確實為被告與王文正、謝淑貞、陳泳忠等人之對話，
    對於譯文之真實性並無爭執，依上開說明，本案卷內相關通
    訊監察譯文應有證據能力。
貳、實體方面
一、上開與乙○○共同販賣安非他命予謝淑貞、陳泳忠、共同販
    賣海洛因予王文正等事實，業據被告甲○○於本院審理中坦
    承不諱，並有下列證據可佐：
（一）證人乙○○於本院審理中所證：其有提供海洛因予被告1
      次，另提供安非他命予被告2 次，係在其97年11月開刀回
      來之後，因其開刀出來需要現金，要被告幫其處理掉毒品
      ，價格均由其指定，其有明白告知被告販賣海洛因、安非
      他命籌現金之事，有1 次係由其在天驕社區交付安非他命
      給1 位女的，亦有收錢，另將海洛因交由被告處理僅有1
      次，收了1 萬多元等語（詳本院卷第135-137 頁）。
（二）證人謝淑貞於偵查及原審審理時所證：其於97年12月2 日
      以門號0000000000號行動電話撥打被告使用門號00000000
      00號行動電話，以2 萬元之代價，向被告購買第二級毒品
      安非他命4 分之1 兩（即8 公克），約定在基隆市天驕社
      區警衛室交易，其在電話中所稱「八一」、「四一」即指
      安非他命之數量，分別指4 公克、8 公克，其於97年12月
      2 日下午抵達約定地點後，即以電話通知被告，由被告之
      男性友人於同日下午2 時35分許，在上開地點，交付第二
      級毒品安非他命8 公克，其將現金2 萬元交予該名男子，
      其拿取該名男子交付之安非他命後隨即施用，發現味道有
      異，其即於同日下午3 時許，撥打電話予被告，詢問被告
      交付之安非他命內是否摻入其他物品等語（詳偵查卷第72
      、190 至191 頁，原審卷第100-102 、104-105 頁）。
（三）證人王文正於偵查中所證：其於97年12月16日上午先後4
      通以電話被告聯繫之對話內容，係其欲向被告購買海洛因
      ，其曾向被告購買海洛因2 、3 次，通常重量1 錢海洛因
      之價格為1 萬7 千元或1 萬8 千元，由於被告於97年12月
      16日在電話中表示「動過0.3 」，指1 公克海洛因中已摻
      入0.3 公克之糖，故該次1 錢海洛因之價格為1 萬5 千元
      ，另其與被告原約定在野柳地區見面，但當其抵達野柳時
      ，被告已到金山，其與被告遂改約在頂寮見面，其於後在
      頂寮地區某間廟宇旁，甲○○交付海洛因予其，其當場付
      錢予被告等情（詳偵查卷第117-119 頁）。
（四）證人陳泳忠於偵查中所證：其於97年12月19日以行動電話
      與被告通話之內容，係其欲以3 千元向被告買1 公克之安
      非他命，甲○○託其友人在北極星旅館外面交付給其，其
      亦將錢交付該人等語（詳偵查卷第132 頁）。
（五）上開連繫及交易毒品之過程，核與卷附通訊監察譯文內容
      相符（詳偵查卷第113-114 、127 、186-187 頁），足徵
      被告自白內容與事實相符。又刑法上之幫助犯，係指以幫
      助之意思，對於正犯資以助力，而未參與實施犯罪之行為
      者而言，如就構成犯罪事實之一部，已參與實施，即屬共
      同正犯。本件被告所為洽談價格、連繫交易條件、交付毒
      品、收取價金等，已參與犯罪行為之實施，即應成立共同
      正犯，辯護人於本院審理中認被告所為應成立幫助犯，尚
      無可採。本件事證已臻明確，被告之犯行應堪認定。
二、新舊法比較：
    被告甲○○行為後，毒品危害防制條例第4 條規定業於98年
    5 月20日修正公布，並於98年11月20日生效，修正後該條例
    第4 條第1 項、第2 項分別將販賣第一級、第二級毒品得併
    科之法定罰金刑由1 千萬元以下、7 百萬元以下提高為2 千
    萬元以下、1 千萬元以下，比較新、舊法結果，以修正前舊
    法之規定有利於被告，依刑法第2 條第1 項前段規定，自應
    適用修正前之毒品危害防制條例第4 條第1 項、第2 項規定
    論處。
三、按海洛因及安非他命各為毒品危害防制條例第2 條第2 項第
    1 、2 款所列管之第一、二級毒品，故被告所為如事實欄二
    、（二）所示之販賣海洛因予王文正之行為，係犯毒品危害
    防制條例第4 條第1 項之販賣第一級毒品罪；又被告所為如
    事實欄二、（一）、（三）所示之販賣安非他命予謝淑貞及
    陳泳忠之行為，均係犯毒品危害防制條例第4 條第2 項之販
    賣第二級毒品罪。被告與乙○○間就上開販賣第一級毒品海
    洛因予王文正、販賣第二級毒品予謝淑貞之行為，互有犯意
    之聯絡及行為之分擔，為共同正犯。被告與乙○○、前揭不
    詳姓名成年男子間就上開販賣第二級毒品予陳泳忠之行為，
    同有犯意之聯絡及行為之分擔，亦為共同正犯。被告持有第
    一級毒品海洛因、第二級毒品安非他命之低度行為，分別為
    販賣該等毒品之高度行為所吸收，均不另論罪。被告所為上
    開3 罪，犯意各別，行為互殊，應予以分論併罰。被告前曾
    受有如事實欄所載之犯罪科刑及執行情形，此有本院被告前
    案紀錄表可參，其受徒刑之執行完畢後5 年內，再犯如事實
    欄二、（一）、（二）、（三）所示各有期徒刑以上之罪，
    均為累犯，其中如事實欄二、（一）、（三）部分，分別依
    刑法第47條第1 項之規定加重其刑；另如事實欄二、（二）
    販賣第一級毒品部分，因法定刑已為死刑或無期徒刑，依刑
    法第64條第1 項、第65條第1 項之規定，均不得加重。又犯
    毒品危害防制條例第4 條第1 項、第2 項之罪，供出毒品來
    源，因而破獲者，得減輕其刑，毒品危害防制條例第17條固
    有明文；惟該條所謂「供出毒品來源，因而破獲者」，係指
    具體提供毒品來源之資訊，使調查或偵查犯罪之公務員知悉
    而對之發動調查或偵查，並據以破獲者而言。上揭法條既未
    明定以在司法警察（官）調查及檢察官偵查時供出為必要，
    則基於鼓勵具體提供其毒品上游資訊，以利追查，俾杜絕毒
    品蔓延與氾濫之目的，兼衡被告之權益，解釋上於事實審法
    院供出因而破獲者，仍有該條之適用。然因法院非屬偵查犯
    罪機關，被告在法院審判中供出毒品來源，僅在促使在場之
    檢察官知悉而發動偵查，或由法院依刑事訴訟法第241 條之
    規定函送檢察官偵查，期能破獲毒品來源。基此，被告於審
    判中始供出毒品來源，倘已無從期待偵查機關在法院辯論終
    結前因而破獲，事實審法院僅須於言詞辯論終結前調查被告
    之供出行為是否已破獲而符合減輕其刑之規定，以資審認（
    最高法院所著98年度台上字第1765號判決意旨可資參照）。
    本件被告雖於原審辯論終結前及本院供出其前開所涉販賣毒
    品犯行之毒品來源為乙○○，惟經細繹乙○○之前案紀錄，
    迄今尚無檢警據此破獲之情事，難認符合毒品危害防制條例
    第17條之要件，尚無從適用首揭規定減輕其刑。再按犯罪之
    情狀顯可憫恕，認科以最低度刑仍嫌過重者，得酌量減輕其
    刑，刑法第59條定有明文。本件被告甲○○所為販賣海洛因
    予王文正之行為，係犯販賣第一級毒品之罪，其法定刑為死
    刑或無期徒刑，查被告雖受乙○○之託而代尋買主，惟並無
    證據顯示其有主動推銷之積極行為，僅係於王文正詢問時，
    基於乙○○所託，與之共同交易，且販賣毒品數量非鉅，販
    賣所得亦悉數交付乙○○，是認對於被告所為此次販賣第一
    級毒品之犯行，情狀顯可憫恕，於客觀上足以引起一般同情
    ，如宣告法定最低度之刑，猶嫌過重，爰依刑法第59條之規
    定，減輕其刑。
四、原審據以論罪科刑，固非無見，然查：（一）被告行為後，
    於98年5 月20日修正公布之毒品危害防制條例，業於98年11
    月20日生效，原審係於98年7 月7 日宣判，致未及就新、舊
    法比較適用；（二）被告係受乙○○所託代為尋覓毒品買主
    ，而就如事實欄所示各次犯行，與乙○○間均成立共犯關係
    ，已如前述；又被告與謝淑貞、陳泳忠談妥買賣安非他命之
    價格及數量後，就謝淑貞部分，係由乙○○交付毒品及收取
    款項，另陳泳忠部分，則係委由不詳姓名之成年男子前往與
    陳泳忠約定地點交付毒品及收取款項，兩者並非相同，此亦
    經被告於本院陳明無訛（詳本院卷第114 、140 頁），核與
    證人乙○○證稱有於天驕社區前交付安非他命與一女子等情
    相符（詳本院卷第136 頁）；原審就被告販賣安非他命予謝
    淑貞部分，認被告係與該身分不詳之成年男子共犯、就被告
    販賣海洛因予王文正部分，未認定與乙○○共犯、就被告販
    賣安非他命予陳泳忠部分，僅認定與該不詳姓名之成年男子
    共犯，漏未認定乙○○部分，皆有未洽。其次，就各該犯行
    之販賣毒品所得部分，應分別依上開共犯關係諭知連帶沒收
    、如全部或一部不能沒收時之連帶抵償，原審主文或有所連
    帶沒收、抵償諭知之錯誤（販賣安非他命予謝淑貞、陳泳忠
    部分），或有未諭知連帶沒收及抵償之情形（販賣海洛因予
    王文正部分），均有違誤。檢察官上訴意旨略以：被告經原
    審認定販賣第一級及第二級毒品之罪，為累犯，且被告於偵
    審中均矢口否認，顯不知悔改，犯後態度不佳，再參以毒品
    對人體及國民健康危害甚巨，本件並無認何寬減之理由，原
    審竟援用刑法第59條並量處低於法定刑之刑，於法未洽等情
    。然查，刑法第59條之規定，係裁判上之酌減，乃法院於職
    權範圍內得為酌定之事項，除其裁量權之行使，明顯違反比
    例原則外，不得任意指為違法（最高法院所著96年度台非字
    第5 號判決意旨參照），原審既已衡酌被告所犯販賣第一級
    毒品罪之情節，於理由內詳為說明縱量處法定最低刑度之刑
    ，猶嫌過重之審酌事項，尚難認為違法，檢察官之上訴為無
    理由。另被告對原判決不服，雖於上訴狀表明否認犯罪，並
    載述證人陳泳忠於警詢中之陳述非出於任意性、其與謝淑貞
    係合資購買，應查明何人提供賣家、有否圖利、證人王文正
    係挾怨誣指等上訴理由；惟其嗣於本院準備程序、審理中均
    已坦承所為，並經本院傳喚其共犯乙○○為證，及就各該證
    據逐一認定如上，足認被告於上訴狀所載否認犯罪各節，俱
    不可採，其上訴亦無理由。惟原判決既有前開可議之處而無
    可維持，自應由本院予以撤銷改判。
五、爰審酌被告甲○○因受友人乙○○之託，助其籌措現金，竟
    與之共同販賣第一、二級毒品，牟取不法利益，增加海洛因
    及安非他命在社會流通之危險性，對於國民健康及社會秩序
    之危害非微，且被告前於95年間即有因轉讓毒品經判處有期
    徒刑8 月之前科，有本院被告前案紀錄表可佐，其仍為本件
    各次販賣毒品犯行，足認其法治觀念嚴重偏差，惟其於本院
    審理時尚能幡然覺悟，坦承所為，未為矯飾，顯已知所悛悔
    ，犯後態度趨於良好等一切情狀，分別量處如主文第2 項所
    示之刑，並定其應執行之刑。
六、末按，依毒品危害防制條例第19條第1 項規定，犯毒品危害
    防制條例第4 條之罪者，其因犯罪所得之財物，沒收之，如
    全部或一部不能沒收時，追徵其價額或以其財產抵償之，係
    採義務沒收主義，故其犯罪所得之對價，不問其中成本若干
    ，利潤多少，均應全部諭知沒收，以貫徹政府查禁煙毒之決
    心，並符立法本旨。另必限於所得者為金錢以外之其他財物
    而無法沒收時，始應追徵其價額。如所得財物為金錢而無法
    沒收時，則應以其財產抵償之，不發生追徵價額之問題。再
    者，共同正犯之犯罪所得為現款時，因係合併計算，且於全
    部或一部不能沒收時，以其財產抵償之，為避免執行時發生
    重複沒收、抵償之情形，故各共同正犯之間係採連帶沒收主
    義，於裁判時應諭知連帶沒收，不得就全體共同正犯之總所
    得，對各該共同正犯分別重複諭知沒收。本件被告就如事實
    欄二、（一）、（二）所示之犯行，均係與乙○○共犯，其
    販賣所得分別為2 萬元、1 萬5 千元，雖皆未扣案，仍應依
    毒品危害防制條例第19條第1 項之規定分別諭知與乙○○連
    帶沒收之，如全部或一部不能沒收時，亦應以其等財產連帶
    抵償之。另被告就如事實欄二、（三）所示之犯行，係與乙
    ○○、不詳姓名之成年男子共犯，其販賣所得3 千元雖未扣
    案，仍應依上開規定諭知與乙○○、該不詳姓名成年男子連
    帶沒收之，如全部或一部不能沒收時，亦應以其等財產連帶
    抵償之。
七、證人乙○○涉犯如事實欄二、所示與本件被告甲○○共同販
    賣安非他命、海洛因等違反毒品危害防制條例等罪嫌，應由
    檢察官另行偵辦。
據上論斷，應依刑事訴訟法第369 條第1 項前段、第364 條、第
299 條第1 項前段，修正前毒品危害防制條例第4 條第1 項、第
2 項、第19條第1 項，刑法第2 條第1 項前段、第11條、第28條
、第47條第1 項、第59條、第51條第5 款、第9 款，判決如主文
。
本案經檢察官呂文忠到庭執行職務。
中    華    民    國    99    年    1     月    13    日
                  刑事第十九庭審判長法  官  鄧振球
                                    法  官  潘翠雪
                                    法  官  彭幸鳴
以上正本證明與原本無異。
如不服本判決，應於收受送達後10日內向本院提出上訴書狀，其
未敘述上訴之理由者並得於提起上訴後10日內向本院補提理由書
（均須按他造當事人之人數附繕本）「切勿逕送上級法院」。
                                    書記官  陳靜姿
中    華    民    國    99    年    1     月    13    日
附錄本案論罪科刑法條全文
毒品危害防制條例第4 條第1 、2 項
製造、運輸、販賣第一級毒品者，處死刑或無期徒刑；處無期徒
刑者，得併科新臺幣2 千萬元以下罰金。
製造、運輸、販賣第二級毒品者，處無期徒刑或7 年以上有期徒
刑，得併科新臺幣1 千萬元以下罰金。


司法院資訊處製作；財團法人民間司法改革基金會備份。
